【裁判字號】    99,易,477
【裁判日期】    990825
【裁判案由】    公共危險
【裁判全文】
臺灣桃園地方法院刑事判決               99年度易字第477號
公  訴  人  臺灣桃園地方法院檢察署檢察官
被      告  甲○○
選任辯護人  陳鄭權律師
            何豐行律師
上列被告因公共危險案件，經檢察官提起公訴（98年度偵字第
19699 號），本院判決如下：
    主  文
甲○○無罪。
    理  由
一、公訴意旨略以：被告甲○○為預防住家後方之田地藏有毒蛇
    ，而於民國98年5 月31日下午1 時許，在其位於桃園縣八德
    市○○街98巷17弄6 號住處後方草地，點火燃燒清除雜草，
    其本應注意其住宅周圍多屬現供他人使用之住宅，用火倘有
    絲毫不慎將使相鄰住戶罹於祝融之禍，仍輕忽鄰居住家、生
    命、身體及財產等公共安全，依當時情形理應能注意到當時
    每秒平均風速約達2.8 公尺許、風向由北向南吹，將使火除
    草之餘燼極可能隨風飄落鄰戶住家，竟仍不注意未完全將火
    苗撲滅，致夾帶火苗之餘燼隨風飄落至桃園縣八德市○○街
    98巷15弄4 號之王桂秋所有、現非供人使用之住宅內，火勢
    並延燒至鄰戶，致生公共危險，導致戊○○所有、現供人使
    用之桃園縣八德市○○街98巷15弄2 號住宅亦遭燒燬，嗣於
    同日下午2 時41分許，經桃園縣政府消防局八德分隊人員據
    報到場始撲滅，因認被告涉犯刑法第173 條第2 項之失火燒
    毀現供人使用之住宅罪及同法第174 條第3 項之失火燒毀現
    非供人使用之住宅致生公共危險罪嫌。
二、按犯罪事實應依證據認定之，無證據不得認定犯罪事實；不
    能證明被告犯罪者，應諭知無罪之判決，刑事訴訟法第154
    條第2 項、第301 條第1 項分別定有明文。次按事實之認定
    ，應憑證據，如未能發現相當證據，或證據不足以證明，自
    不能以推測或擬制之方法，以為裁判基礎；又所謂認定犯罪
    事實之證據，係指足以認定被告確有犯罪行為之積極證據而
    言，而認定犯罪事實所憑之證據，雖不以直接證據為限，間
    接證據亦包括在內，然而無論直接或間接證據，其為訴訟上
    之證明，須於通常一般人均不致有所懷疑，而得確信其為真
    實之程度，始得據之為有罪之認定，倘其證明尚未達到此一
    程度，而有合理懷疑存在時，事實審復已就其心證上理由予
    以闡述，敘明其如何無從為有罪之確信，因而為無罪之判決
    ，尚不得任意指為違法（最高法院29年上字第3105號、40年
    臺上字第86號、76年臺上字第4986號等判例要旨供參）。另
    按，檢察官就被告犯罪事實，應負舉證責任，並指出證明之
    方法；因此，檢察官對於起訴之犯罪事實，應負提出證據及
    說服之實質舉證責任；倘其所提出之證據，不足為被告有罪
    之積極證明，或其闡明之證明方法，無從說服法官以形成被
    告有罪之心證，基於無罪推定之原則，自應為被告無罪判決
    之諭知（最高法院92年臺上字第128 號判例要旨供參）。
三、檢察官起訴被告涉犯前揭罪嫌，無非以證人丁○○、戊○○
    、李振光、乙○○之證述，桃園縣八德地政事務所99年2 月
    4 日德地資字第090000755 號函暨附件建物登記謄本1 份及
    桃園縣政府消防局98年6 月16日桃消調字第0980610105號函
    暨函附火災原因調查鑑定書1 份等資為論據。訊據被告固坦
    承有於上揭時地點火燃燒雜草之事實，惟堅決否認有何失火
    燒毀現供人使用之住宅及失火燒毀現非供人使用之住宅致生
    公共危險之犯行，辯稱：伊當時確實有將火全部撲滅等語。
四、經查：
  (一)被告於98年5 月31日下午1 時許，在其位於桃園縣八德市○○街98巷17弄6 號住處後方草地，點火燃燒清除雜草，而於
    該日下午某時，分別為王桂秋及戊○○所有之位於桃園縣八
    德市○○街98巷15弄4 號、2 號房屋亦均遭祝融燒燬等情，
    業據證人戊○○、乙○○到庭證述明確，復有燃燒雜草現場
    照片9 幀（他字卷第16-24 頁）及桃園縣政府消防局火災原
    因調查鑑定書卷附之上開2 間房屋燒毀後照片63幀（他字卷
    第71-77 、81-105頁）附卷可參，此亦為被告所不否認，此
    情首堪認定。
  (二)從而本件所應審酌者為上揭2 間房屋燒毀是否係因被告燃燒
    雜草之火苗所致。證人即桃園縣政府消防局火災調查科科員
    丙○○到庭結證稱：本件火災由伊到場勘查，起火點係上揭
    4 號房屋房間1 座椅3 處，因為起火處地板有發現油漬痕跡
    ，地磚有燒痕，現場又未發現有任何引火物，座椅3 後方之
    紗窗下方有破損，因此研判起火原因係人為因素造成，例如
    人為縱火、外來火源，而方式可能為從該紗窗下方破損處，
    丟進火苗進入該房間內所導致，又當初排除起火原因係被告
    燃燒雜草不慎引火，乃因為夾帶火苗之灰燼難以從該紗窗破
    損處飛入，屋瓦又是不燃材質，火苗不至燃燒屋瓦導致火災
    ，除非座椅3 正上方屋頂有破洞，才有可能係燃燒雜草之灰
    燼夾帶火苗飛入，而引起本案火災等語綦詳，並佐以有桃園
    縣政府消防局98年6 月12日出具之火災原因調查鑑定書1 份
    可參，又證人即上揭4 號房屋實際管領人丁○○當庭證述：
    伊每年過年左右會去看上揭4 號之房屋，該房屋房間1 座椅
    3 後方牆壁與屋頂接縫處的瓦片有較大裂痕，但並非是整片
    瓦片破掉，也不是座椅3 正上方屋頂瓦片有破洞等語明確，
    是互核證人丙○○與丁○○之證詞，可徵火源除有可能係由
    上揭4 號房屋之房間1 座椅3 後方紗窗破損處進入該屋外，
    另一種可能即係座椅3 正上方屋頂破洞而使火苗進入該屋內
    ，惟審酌被告燃燒雜草之灰燼飄落路徑實難以藉由上揭4 號
    房屋座椅3 處後方紗窗下方破損處及該座椅後方牆壁與屋頂
    接縫處之縫隙進入該屋，再落至座椅3 處引起火災，因此上
    揭2 號及4 號房屋燒毀，是否起因於被告焚燒雜草之灰燼夾
    帶火苗所致，尚非無疑；此外，證人戊○○雖曾證述伊住家
    和上揭4 號房屋之屋頂瓦片下方均有黑色油脂，係引起火災
    之原因等語在卷，惟證人丁○○否認上開情事，戊○○又非
    上揭4 號房屋之屋主或實際管領人，且與4 號房屋之實際管
    領人丁○○素不相識，此亦經證人丁○○證述無訛，戊○○
    理應無從進入平日無人居住且深鎖之4 號房屋觀察該屋內實
    際屋況，應僅係單憑自家住宅狀況推論鄰家4 號房屋之屋況
    ，證人戊○○上揭證詞實難採憑，是亦無得推論，被告焚燒
    雜草地火苗之灰燼飄落至上揭4 號房屋屋頂引發本案火災明
    灼。
五、綜上所論，本案依公訴人所提事證，尚不足使所指被告因焚
    燒雜草，因而使上揭2 號及4 號房屋燒毀之犯罪事實達於無
    所懷疑，而得確信為真實之程度，本案復查無其他積極證據
    足資證明被告犯行，自不得以失火燒毀現供人使用之住宅及
    失火燒毀現非供人使用之住宅致生公共危險之罪名相繩，揆
    諸前開法條規定及判例要旨，應為被告無罪之諭知，以昭審
    慎。
據上論斷，應依刑事訴訟法第301 條第1 項，判決如主文。
本案經檢察官黃俊華到庭執行職務。
中    華    民    國    99    年    8     月    25    日
                  刑事第五庭審判長法  官  潘政宏
                                  法  官  劉淑玲
                                  法  官  江春瑩
以上正本證明與原本無異。
如不服本判決應於收受判決後10日內向本院提出上訴書狀，並應
敘述具體理由。其未敘述上訴理由者，應於上訴期間屆滿後20日
內向本院補提理由書( 均須按他造當事人之人數附繕本) 「切勿
逕送上級法院」。
                                  書記官   羅婉榕
中    華    民    國    99    年    8     月    26    日

司法院資訊處製作；財團法人民間司法改革基金會備份。
